【裁判字號】    89,易緝,86
【裁判日期】    900202
【裁判案由】    詐欺
【裁判全文】
臺灣士林地方法院刑事判決                          八十九年度易緝字第八六號
    公  訴  人  臺灣士林地方法院檢察署檢察官
    被      告  乙○○
右列被告因詐欺案件，經檢察官提起公訴 (八十二年度偵字第一一八八八號)，本院
判決如左：
    主  文
乙○○無罪。
    理  由
一、公訴意旨略以：被告乙○○意圖為自己不法之所有，於民國八十一年一月十一日
    中午，在台北市○○街某餐廳內，向告訴人甲○○佯稱須借錢週轉，約一、二個
    月內即可無息返還，使其不疑有詐，而交付現金新台幣（以下同）一百五十萬元
    。乙○○得手後即簽發面額一百萬元及五十萬元之支票各一紙交予甲○○，以為
    搪塞。詎該二紙支票經提示均不獲付款，被告亦潛逃無蹤，甲○○使知悉受騙，
    因認被告涉有刑法第三百三十九條第一項詐欺罪嫌。
二、按犯罪事實應依證據認定之，無證據不得推定其犯罪事實。又不能證明被告犯罪
    者，應諭知無罪之判決，刑事訴訟法第一百五十四條、第三百零一條第一項分別
    定有明文。而事實之認定，應憑證據，如未能發現相當證據，或證據不足以證明
    ，自不能以推測或擬制之方法，為裁判基礎（最高法院四十年台上字第八六號判
    例參照）。又刑法第三百三十九條第一項詐欺罪之成立，以意圖為自己或第三人
    不法之所有，以詐術使人將本人或第三人之物交付為要件，若行為人所用方法，
    不能認為詐術，亦不致使人陷於錯誤，則不得遽以該罪相繩。（最高法院四十六
    年台上字第二六Ｏ號判例）。至於債務人於債之關係成立後，雖有未依債之本旨
    履行民事債務之情形，苟無足以證明其在債之關係發生時，自始即具有不法所有
    意圖之積極證據，亦僅能令負民事債務不履行責任，依刑事訴訟法第一百五十四
    條之規定，尚不得據此債信違反之客觀事態，而推定債務人原有詐欺取財或詐欺
    得利之犯意。
三、公訴人認被告涉及詐欺犯嫌，乃以告訴人甲○○、證人丙○○、吳明泉之證詞及
    被告簽發之支票、退票理由單為依據。訊據被告堅決否認有何詐欺犯行，辯稱：
    我當時確有這筆錢，是向丙○○借的，並非向告訴人甲○○借的，因為要到大陸
    買字畫所以借錢，後來因為被倒而無法還錢，並無詐欺的故意等語。
四、經查：被告於上時地經由丙○○向甲○○借得一百五十萬元，得款後簽發面額各
    一百萬元及五十萬元之支票用以還款，屆期均不獲兌現，被告迄今仍未返還系爭
    借款等情，業據告訴人甲○○、丙○○於本院證稱明確，且有支票及退票理由單
    等件影本附卷可稽，應堪認定。而被告所有於誠泰銀行之支票帳戶，自八十年十
    月二十八日開始退票，八十一年七月二十二日起列為拒絕往來戶，有誠泰銀行八
    十九年十一月十六日誠銀門字第七三號函及檢附之青細在卷可稽，可徵被告借款
    時資力不佳。惟本案應審酌之重點，在於被告向告訴人甲○○借款是否使用詐欺
    之手段？告訴人甲○○於本院經詰問後證稱：伊並不認識被告，被告先向丙○○
    借錢，丙○○再找伊借，借貸過程都是丙○○交涉，借款當時被告並未提及有何
    資力以及如何還錢，伊對此亦完全不清楚且未作過查證工作，完全是信賴丙○○
    才借錢的等語（見本院八十九年十二月四日訊問筆錄及九十年一月十九日審理筆
    錄）；證人丙○○則證稱：被告找過伊好幾次借錢，說他欠人家很多錢，以前未
    借錢給被告過，後來某日被告拿東方大樓房地產，要找地下錢莊借錢，又有一天
    找伊借錢，伊就找告訴人，那時告訴人說身邊剛好有一筆錢，當天就約在沅陵街
    的餐廳付款：：被告急著用這筆錢，可能是欠六合彩，伊不是很清楚借款目的，
    被告曾說有黑道在找他等語（見本院八十九年十二月四日訊問筆錄）。據此，被
    告於借款當時既已明白表示負有債務急需用款，並無對丙○○或告訴人以積極或
    消極手段瞞騙債信，丙○○對於被告資力不佳之情形亦知悉甚詳，被告實無隱瞞
    資力之詐欺情事，而告訴人江治伯於本件借貸之時率爾不探知被告資力及履約能
    力，僅完全因為信賴丙○○而借款，自難認告訴人有因為他人詐欺行為而陷於錯
    誤之事實，本件純屬自冒風險之借貸契約，被告雖事後未履約，殊難僅以單純債
    務不履行之狀態，推定被告自始具有不法所有之詐欺意圖。本件被告對於告訴人
    之借款雖迄今仍未給付，核屬民事債務不履行問題，尚難逕以詐欺罪責相繩。此
    外，亦查無其他積極證據足資認定被告有為詐欺之犯行，不能證明被告犯罪，應
    為無罪判決之諭知。
據上論斷，應依刑事訴訟法第三百零一條第一項，判決如主文。
本案經檢察官黃梅淑到庭執行職務。
中      華      民      國      九十      年      二      月      二    日
                                  臺灣士林地方法院刑事第二庭
                                          法  官  王梅英
右正本證明與原本無異。
如不服本判決，應於判決送達後十日內，向本院提出上訴狀。
                                          書記官  廖春玉
中      華      民      國      九十      年      二      月      八    日


司法院資訊處製作；財團法人民間司法改革基金會備份。
